臺灣高等法院民事裁定　　　　　　
111年度抗字第246號
抗  告  人  黃市    
上列抗告人因與相對人陳㛄𨉬間遷讓房屋等事件，對於民國111年
1月22日臺灣新北地方法院111年度訴字第122號裁定關於核定訴
訟標的價額部分，提起抗告，本院裁定如下：
    主  文
抗告駁回。
抗告費用由抗告人負擔。
    理  由
一、抗告意旨：伊訴請相對人返還門牌號碼新北市○○區○○○路00
    巷00號2樓房屋（下稱系爭房屋，詳如附表），並給付欠租
    新臺幣（下同）5萬7000元等項。嗣原裁定核定系爭房屋價
    額為360萬7128元，加計欠租5萬7000元，合計為366萬4128
    元。然而，系爭房屋課稅現值僅為21萬8600元，是以原裁定
    所核定系爭房屋價額，實有違誤。爰提起抗告，請求廢棄原
    裁定關於核定訴訟標的價額部分云云。
二、按「訴訟標的之價額，由法院核定」、「核定訴訟標的之價
    額，以起訴時之交易價額為準；無交易價額者，以原告就訴
    訟標的所有之利益為準」、「法院因核定訴訟標的之價額，
    得依職權調查證據」、「以一訴附帶請求其孳息、損害賠償
    、違約金或費用者，不併算其價額」，民事訴訟法第77條之
    1第1、2、3項、第77條之2第2項分別定有明文。次按房屋及
    土地為各別之不動產，各得單獨為交易標的，故房屋所有權
    人對無權占有人請求遷讓交還房屋之訴，應以房屋起訴時之
    交易價額為準，核定其訴訟標的價額，而不應將房屋坐落之
    土地價額併算在內（最高法院99年度台抗字第275號裁定意
    旨參照）。另按所謂交易價額，係指客觀之市場交易價格而
    言（最高法院99年度台抗字第88號裁定意旨參照）。
三、經查：
　㈠抗告人訴請相對人：「⑴應將系爭房屋返還予抗告人。⑵應給
    付欠租至房屋返還點交之日止，及自起訴狀繕本送達翌日起
    至清償日止，按年息5%計算之利息。⑶應負責給付或繳清租
    賃期間所產生相關費用（包括水費、電費、瓦斯費等）至房
    屋點交之日為止。⑷點交時如有破壞房屋之情形，應予賠償
    。⑸應自系爭房屋遷出戶籍」（見簡字卷第17頁起訴狀）。
    嗣原裁定核定第⑴、⑵項聲明價額分別為360萬7128元、5萬70
    00元，合計366萬4128元（計算式：3,607,128+57
　　,000＝3,664,128），命抗告人於7日補繳第一審裁判費3萬73
    33元；另命抗告人補正訴之聲明第⑶至⑸項，並依民事訴訟法
    第77條之13所定費率，按訴訟標的價額，補繳第一審裁判費
    （見本院卷第7-10頁裁定書）。
　㈡其次，系爭房屋屋齡35年，主建物與陽台面積共101.04平方
    公尺（計算式：90.55＋10.49＝101.04，見簡字卷第113頁房
    屋謄本），該屋坐落附表所示土地（與房屋合稱系爭房地，
    見同卷第113-115頁房地謄本）。對照附近屋齡相同之5層公
    寓建物與基地，房地交易總價約為每平方公尺10萬2000元，
    此有內政部不動產交易實價查詢服務網資料可憑（見原審卷
    第13頁），可知系爭房地交易價額約為1030萬6080元（計算
    式：101.04×102,000=10,306,080）。再依財政部「109年度
    個人出售房屋未申報或已申報而未能提出證明文件之財產交
    易所得標準簡表」（見原審卷第15頁），系爭房屋坐落新北
    市三重區，房屋評定現值應占房地總價35%亦即360萬7128元
    （計算式：10,306,080元x35%=3,607,128元)。加計
　　欠租5萬7000元，合計前開訴之聲明第⑴⑵項價額為366萬4128
    元（計算式：3,607,128+57,000＝3,664,128）。
　㈢抗告人固然主張系爭房屋應以課稅現值21萬8600元為其價額
    云云（見本院卷第19頁抗告狀）。惟查，房屋課稅現值僅為
    稅捐機關課徵房屋稅之基準，與房屋交易價額未必相當；況
    且前述實價查詢服務網交易標的即新北市三重區文化北路39
    巷之5層公寓建物，與系爭房屋地址、建物類型、屋齡均相
    近，堪認其成交價格最接近系爭房屋之客觀市場交易價格。
    抗告人仍執前詞，主張以課稅現值核定系爭房屋價額云云，
    尚非可取。
四、綜上所述，原裁定所核定訴之聲明第⑴⑵項價額，洵屬正確。
    抗告意旨指摘原裁定此部分為不當，聲明廢棄；為無理由，
    應予駁回。爰裁定如主文。
中　　華　　民　　國　　111 　年　　3 　　月　　 1　　日
                民事第十一庭  
                      審判長法　官  李慈惠
                            法　官  謝永昌　　　
                            法　官  吳燁山　　　
正本係照原本作成。
本裁定除以適用法規顯有錯誤為理由外，不得再抗告。如提起再
抗告，應於收受送達後10日內委任律師為代理人向本院提出再抗
告狀。並繳納再抗告費新臺幣１千元。
中　　華　　民　　國　　111 　年　　3 　　月　　1 　　日
　　　　　　　　　　　　　  書記官  莊雅萍
附  表：　　　　　　　　　　　　　　
土地標示             編 號 土　　　地　　　坐　　　落        地目 面　　積  權利範圍  縣 市  鄉鎮市區  段 小段 地號   平方公尺   １ 新北市  三重區  文化北   0000-0000    2,927.29   10000分之104 建物標示             編號  建號  基地坐落  建築式樣主要建築材料及房屋層數  建物面積（平方公尺）    權利範圍     建物門牌    樓層及面積   附屬建物面積   １  00000-000  新北市○○區○○○段000000000地號  5層鋼筋混凝土造  2層層次面積：90.55   陽臺：10.49 全部     新北市○○區○○○路00巷00號2樓